臺灣新竹地方法院刑事判決　　　　　　　 94年度訴字第898號
公　訴　人　臺灣新竹地方法院檢察署檢察官
被　　　告　丙○○
　　　　　　庚○○
　　　　　　　　　　　號
上列被告因搶奪等案件，經檢察官提起公訴（94年度偵字第5364
號），經本院合議庭裁定進行簡式審判程序，判決如下：
    主  文
丙○○連續意圖為自己不法之所有，而搶奪他人之動產，處有期
徒刑壹年玖月。又收受贓物，處有期徒刑貳月。又意圖為自己不
法之所有，而侵占遺失物，處罰金壹仟元，如易服勞役，以佰
元折算壹日。有期徒刑部分應執行有期徒刑壹年拾月。
庚○○意圖為自己不法之所有，而侵占遺失物，處罰金仟元。
如易服勞役，以佰元折算壹日。
    事  實
一、丙○○基於意圖為自己不法所有之概括犯意，連續於如附表
    所示之時、地，以附表所示之方法，趁人不及防備之際，搶
    奪如附表所示被害人之財物。又於民國94年9月間某日，在
    新竹縣湖口鄉○○路○段190號網咖站前垃圾桶旁，見由姓名
    年籍不詳之人以不詳方式所遺留之丑○○名義之健保卡、中
    華電信電話卡以及名片夾各1件（丑○○係於94年9月22日2
    時許發現上述健保卡、電話卡、名片夾及下揭之丑○○名義
    國民身分證置放於車號MOC－313號機車中，而連同機車一併
    遭竊）竟另行起意，基於為自己不法所有之意圖而加以侵占
    入己。庚○○亦於上揭丙○○拾獲丑○○健保卡等物之同一
    天，在上揭網咖站中之電腦鍵盤下方，見為姓名年籍不詳之
    人以不詳方式所遺留之丑○○名義之國民身分證1張，竟意
    圖為自己不法所有，而侵占入己後，並將之交予丙○○。丙○○另行起意明知該身分證係庚○○侵占所得之贓物，竟予
    以收受後，單獨持上開身分證或丙○○陪同由庚○○（對丙○○搶奪之犯罪事實不知情）持上開身分證於附表編號五、
    六、七、九犯罪手段欄之所示時間，分別至位於新竹縣湖口
    鄉○○村○○路64號信榮銀樓及新竹縣新豐鄉○○村○○路
    ○段757號佳珍銀樓等地點，變賣上開所搶得之部分金項鍊。
    嗣於94年10月2日21時許，在新竹縣湖口鄉○○路72號前為
    警循線查獲。
二、案經丑○○、丁○○○訴由新竹縣警察局竹北分局報請臺灣
    新竹地方法院檢察署檢察官偵查起訴。
    理  由
一、本件被告丙○○所犯刑法第325條第1項之搶奪罪、刑法第34
    9條第1項之收受贓物罪、刑法第337條侵占遺失物罪，被告
    庚○○所犯刑法第337條侵占遺失物罪，均並非死刑、無期
    徒刑、最輕本刑為3年以上有期徒刑之罪，或高等法院管轄
    第一審之案件，被告於本院準備程序進行中，就被訴事實為
    有罪之陳述，經本院合議庭認合於刑事訴訟法第273條之1之
    規定，裁定進行簡式審判程序，合先敘明。
二、認定犯罪構成要件事實所憑之證據及其認定之理由：
  (一)被告丙○○部分：訊據被告丙○○對上開犯罪事實均坦承不
    諱，核與告訴人丑○○、丁○○○及被害人壬○○、己○○
    、戊○○、甲○○、辛○○、乙○○、癸○○○、子○○之
    指述及同案被告庚○○供述相符，並與證人廖建鈜即信榮銀
    樓之負責人以及證人徐勝熙即佳珍銀樓之負責人所證述被告
    丙○○持鐘源盛名義之國民身分證典當金項鍊證述情節相合
    ，並有贓物認領保管單2紙、佳珍銀樓及信榮銀樓金飾買入
    登記簿影本4紙、被害人子○○領回遭被告丙○○搶奪之金
    項鍊照片1幀、被告丙○○為本件連續搶奪案件所使用之車
    號HIQ－377號機車照片2幀、被告丙○○為警帶至各案發現
    場所為之指認照片8幀以及新竹縣警察局竹北分局94年12月7
    日竹縣北警偵字第0940042585號函附警員鄭翔職務報告1件
    在卷可佐。
  (二)被告庚○○部分：訊據被告庚○○對上開侵占遺失物犯罪事
    實坦承不諱，核與告訴人丑○○指述相符，亦與同案被告丙○○之供述相符，並有贓物認領保管單1紙在卷可按。
  (三)足認被告二人之自白與事實相符，事證明確，被告二人犯行
    堪以認定。
三、論罪科刑：
  (一)被告丙○○部分：核被告丙○○所為係犯刑法第325條第1項
    之搶奪罪、刑法第349條第1項之收受贓物罪、刑法第337條
    侵占遺失物罪。被告丙○○先後9次搶奪犯行，時間緊接，
    所犯罪名基本構成要件相同，顯係基於概括犯意而為，應依
    連續犯規定論以一搶奪罪，並加重其刑。被告所犯上開3罪
    間，犯意各別，行為互殊，應予分論併罰。爰審酌被告丙○○之素行、犯罪動機、目的、正值青壯年，不思以正當方式
    賺取報酬，竟任意搶奪獨行婦女之財物，造成被害婦女之恐
    懼，並嚴重影響社會治安，且收受他人所遺失之身分證，持
    之典當所搶奪而來之金飾、犯罪手段及犯罪後坦承犯行等一
    切情狀，量處如主文所示之刑，罰金部分並諭知易服勞役之
    折算標準，有期徒刑部分並定應執行之刑。
  (二)被告庚○○部分：核被告庚○○所為係犯刑法第337條侵占
    遺失物罪。爰審酌被告庚○○素行、犯罪動機、手段、於明
    知該拾得身份證屬他人遺失，竟不予以歸還而仍侵占入己，
    並將之交付予被告丙○○作為典當金飾之用所產生之危害已
    與一般單純之侵占遺失物犯行有間，惟犯罪後坦承犯行等一
    切情狀，量處如主文所示之刑，並諭知易服勞役之折算標準
    。
四、公訴人於本件起訴書犯罪事實欄記載被告丙○○連續於如起
    訴書附表所示時、地，趁人不及防備之際，搶奪如附表所示
    被害人之財物，而該起訴書附表部分，經公訴人於本院行準
    備程序時當庭更正如下：犯罪事實附表編號2犯罪時間更正
    為94年9月15日上午8時25分；犯罪事實附表編號4之犯罪地
    點更正為新竹縣湖口鄉中興二巷2之5號前；犯罪事實附表編
    號6之犯罪時間更正為94年9月28日6時15分；犯罪事實附表
    編號8之犯罪時間更正為94年10月2日8時15分。追加被告丙○○去銀樓典當時間94年9月28日19時之事實。追加起訴被
    告丙○○於94年9月間在新竹縣湖口鄉○○路○段190號網咖
    內侵占丑○○所遺失的電話卡、健保卡及名片夾，附此敘明
    。
五、據上論斷，應依刑事訴訟法第273條之1、第299條第1項前段
    ，刑法第56條、第325條第1項、第349條第1項、第337條、
    第51條第5款、第42第2項，罰金罰鍰提高標準條例第1條前
    段、第2條判決如主文。
本案經檢察官邱巧寧到庭執行職務。
中　　華　　民　　國　　94　　年　　12　　月　　30　　日
                  刑事第二庭    法　官　方鴻愷
以上正本證明與原本無異。
如不服本判決，應於送達後10日內向本院提出上訴狀。
中　　華　　民　　國　　94　　年　　12　　月　　30　　日
                                書記官  吳美雲
附表
┌─┬─────────┬────┬──────────┐
│編│搶             奪 │被害人及│                    │
│  ├────┬────┤遭搶奪之│犯    罪    手    段│
│號│時   間 │地    點│財物    │                    │
├─┼────┼────┼────┼──────────┤
│  │94年8月 │新竹縣湖│己○○所│己○○當時騎乘機車，│
│  │29日10時│口鄉愛勢│有皮包1 │丙○○亦騎乘車號：  │
│一│許。    │村民生街│個，內有│HIQ－377號機車，由郭│
│  │        │158號新 │現金約新│燕月之左方接近，而徒│
│  │        │湖國小旁│臺幣（下│手搶奪己○○掛在機車│
│  │        │。      │同）700 │把手上之皮包1個得手 │
│  │        │        │元。    │。                  │
├─┼────┼────┼────┼──────────┤
│  │94年9月 │新竹縣湖│壬○○所│丙○○騎乘車號：HIQ │
│  │15日8時 │口鄉中正│有皮包1 │－377機車，接近正在 │
│  │25分許。│路76號臺│個，內有│過馬路之壬○○，而徒│
│  │        │灣企銀前│現金約2,│手搶奪壬○○所拿小皮│
│二│        │旁。    │000元、 │包1個得手。         │
│  │        │        │身份證及│                    │
│  │        │        │健保卡各│                    │
│  │        │        │1張。   │                    │
├─┼────┼────┼────┼──────────┤
│  │94年9月 │新竹縣湖│戊○○所│丙○○至該水果攤向許│
│  │21日13時│口鄉愛勢│有錢筒1 │美秀買鳳梨，趁戊○○│
│  │20分許。│村達生路│個，內有│切鳳梨時不及防備，而│
│三│        │與民生街│現金3,00│徒手搶奪戊○○放置於│
│  │        │口水果攤│0元。   │桌上之錢筒1個得手。 │
│  │        │。      │        │                    │
├─┼────┼────┼────┼──────────┤
│  │94年9月 │新竹縣湖│甲○○所│丙○○趁甲○○手推嬰│
│  │23日9時 │口鄉中興│有金項鍊│兒車不及防備之際，徒│
│四│許。    │二巷2之 │1條。   │手搶奪甲○○穿戴於其│
│  │        │5號前。 │        │頸部之金項鍊1條。   │
├─┼────┼────┼────┼──────────┤
│  │94年9月 │新竹縣湖│辛○○所│丙○○騎乘車號：HIQ │
│  │26日8時 │口鄉和愛│有金項鍊│－377機車，趁辛○○ │
│五│20分許。│路20號前│1條。   │不注意而不及防備之際│
│  │        │。      │        │徒手搶奪穿戴於其頸部│
│  │        │        │        │之金項鍊1條。嗣於同 │
│  │        │        │        │年月28日上午8時20分 │
│  │        │        │        │由丙○○持丑○○名義│
│  │        │        │        │之身分證至上揭信榮銀│
│  │        │        │        │樓典當。            │
├─┼────┼────┼────┼──────────┤
│  │94年9月 │新竹縣湖│乙○○所│丙○○騎乘車號：HIQ │
│  │28日6時 │口鄉德興│有之金項│－377機車，趁乙○○ │
│六│15分許。│路69前。│鍊1條。 │不注意而不及防備之際│
│  │        │        │        │徒手搶奪穿戴於其頸部│
│  │        │        │        │之金項鍊1條。嗣於當 │
│  │        │        │        │日19時20分許，丙○○│
│  │        │        │        │陪同，由庚○○（對姜│
│  │        │        │        │智棋搶奪之犯罪事實不│
│  │        │        │        │知情）持丑○○名義之│
│  │        │        │        │身分證至上揭信榮銀樓│
│  │        │        │        │典當。              │
├─┼────┼────┼────┼──────────┤
│  │94年10月│新竹縣湖│癸○○○│癸○○○當時騎乘機車│
│  │1日17時 │口鄉德勝│所有之金│，丙○○騎乘車號：HI│
│七│許。    │村遠東紡│項鍊1條 │－377機車尾隨，趁蔡 │
│  │        │織廠旁之│。      │彭靜香不注意而不及防│
│  │        │光復圳上│        │備之際，徒手搶奪蔡彭│
│  │        │。      │        │靜香穿戴於其頸部之金│
│  │        │        │        │項鍊1條。嗣於當日19 │
│  │        │        │        │時許，丙○○陪同，由│
│  │        │        │        │庚○○（對丙○○搶奪│
│  │        │        │        │之犯罪事實不知情）持│
│  │        │        │        │丑○○名義之身分證至│
│  │        │        │        │上揭信榮銀樓典當。  │
├─┼────┼────┼────┼──────────┤
│  │94年10月│新竹縣湖│丁○○○│丙○○騎乘車號：HIQ │
│  │2日8時15│口鄉達生│所有之金│－377機車，從范姜梅 │
│八│分許    │橋上    │項鍊1條 │蘭右側接近，趁范姜梅│
│  │        │        │。      │蘭不及防備之際，以左│
│  │        │        │        │手徒手搶奪丁○○○穿│
│  │        │        │        │戴於頸部之金項鍊1條 │
│  │        │        │        │得手。              │
├─┼────┼────┼────┼──────────┤
│  │94年10月│新竹縣湖│子○○所│丙○○騎乘車號：HIQ │
│  │2日18時 │口鄉信勢│有之金項│－377機車，趁子○○ │
│九│40分許  │村成功路│鍊1條。 │在路口於友人講話而不│
│  │        │與成名街│        │及防備之際，以左手徒│
│  │        │口      │        │手搶奪子○○穿戴於其│
│  │        │        │        │頸部之金項鍊1條得手 │
│  │        │        │        │。嗣於當日19時許，由│
│  │        │        │        │丙○○持丑○○名義之│
│  │        │        │        │身分證至上揭佳珍銀樓│
│  │        │        │        │典當。              │
└─┴────┴────┴────┴──────────┘
附錄本案論罪科刑法條全文：
刑法第325條
意圖為自己或第三人不法之所有，而搶奪他人之動產者，處6月
以上5年以下有期徒刑。
因而致人於死者，處無期徒刑或7年以上有期徒刑，致重傷者，
處3年以上10年以下有期徒刑。
第1項之未遂犯罰之。
刑法第337條
意圖為自己或第三人不法之所有，而侵占遺失物、漂流物或其他
離本人所持有之物者，處500元以下罰金。
中華民國刑法第349條
收受贓物者，處3年以下有期徒刑、拘役或500元以下罰金。搬運
、寄藏、故買贓物或為牙保者，處5年以下有期徒刑、拘役或科
或併科1千元以下罰金。
因贓物變得之財物，以贓物論。
